臺灣臺中地方法院交通事件裁定　　　　96年度交聲字第1228號
原處分機關　交通部公路總局臺中區監理所臺中市監理站
異　議　人
即受處分人　甲○○
上列受處分人因違反道路交通管理處罰條例案件，對於交通部公
路總局臺中區監理所臺中市監理站於中華民國九十六年十月二十
三日所為之裁決（裁監稽違字第裁六一─ＧＣ0000000號
裁決書）聲明異議，本院裁定如下：
    主  文
原處分關於吊扣汽車駕駛執照壹拾貳個月部分撤銷。
前項撤銷部分，不罰。
    理  由
一、原處分機關略以：異議人即受處分人（下稱受處分人）甲○
    ○僅領有汽車駕照（機車駕照因他案未結清，於民國八十九
    年十一月十四日遭易處逕行註銷），於九十六年四月二十六
    日騎乘車牌號碼ＢＭＩ─六二一號重型機車在違規地點，因
    「酒後駕車行駛公路，經酒測酒測值為○．四四ＭＧ／Ｌ」
    之違規，遭臺中縣警察局霧峰分局霧峰派出所以中縣警交字
    第ＨＣ0000000號舉發，違規單通知聯由警方交付。
    本所於九十六年十月二十三日以裁監稽違字第裁六一－ＨＣ
    0000000號裁決書，裁處受處分人違反道路交通管理
    處罰條例第三十五條第一項第一款、第二十二條第一項第四
    款之規定，各處罰鍰新臺幣（下同）三萬元及一千八百元，
    並吊扣駕駛執照十二個月（受處分人已於九十六年四月三十
    日繳交罰鍰，並已執行吊扣汽車駕駛執照十二個月完成），
    逾期則依統一裁罰基準表裁處，於法並無不合云云。
二、異議意旨略以：其於九十六年四月二十六日騎機車酒駕被開
    罰單，因其無機車駕照，原處分機關吊扣其汽車駕照，其願
    被罰無照駕駛，但其是貨車司機，汽車駕照是其謀生工具，
    現被吊扣汽車駕照而無法工作，爰聲明異議等語。
三、按飲酒後，其吐氣所含酒精濃度超過每公升○．二五毫克以
    上者，不得駕車；又汽車駕駛人，駕駛汽車經測試檢定，有
    酒精濃度超過規定標準者，處一萬五千元以上六萬元以下罰
    鍰，並當場移置保管其車輛及吊扣其駕駛執照一年，道路交
    通安全規則第一百十四條第二款及道路交通管理處罰條例第
    三十五條第一項第一款分別定有明文；次按道路交通管理處
    罰條例所規定之汽車，係指在道路上不依軌道或電力架線而
    以原動機行駛之車輛，包括機器腳踏車在內，此為道路交通
    安全規則第二條第一項第一款所明定。經查：
 (一) 道路交通管理處罰條例第六十八條業於九十四年十二月十四
    日修正，並自九十五年三月一日施行，修正前之道路交通管
    理處罰條例第六十八條規定：「汽車駕駛人，因違反本條例
    及道路交通安全規則之規定，受吊扣或吊銷駕駛執照處分時
    ，吊扣或吊銷其持有各級車類之駕駛執照。」而修正後之道
    路交通管理處罰條例第六十八條規定：「汽車駕駛人，因違
    反本條例及道路交通安全規則之規定，受吊銷駕駛執照處分
    時，吊銷其持有各級車類之駕駛執照。」此一條文修正之原
    因乃係舊法將違法或違規駕駛人所持有各級車類之駕駛執照
    一併吊扣或吊銷失之苛酷，影響人民工作及生活甚鉅，故依
    修正後道路交通管理處罰條例第六十八條之規定，受吊扣駕
    駛執照處分時，不再吊扣其持有各級車類之駕駛執照，僅於
    受吊銷駕駛執照處分時，始吊銷其持有各級車類之駕駛執照
    ，而限縮原條文之適用範圍；故依修正後道路交通管理處罰
    條例第六十八條之規定，受吊扣駕駛執照處分時，不再吊扣
    其持有各級車類之駕駛執照，僅於受吊銷駕駛執照處分時，
    始吊銷其持有各級車類之駕駛執照（臺灣高等法院臺中分院
    九十六年度交抗字第一三六號裁定意旨參照）。
  (二)本件違規行為係發生於九十六年四月二十六日，自應依修正
    後之道路交通管理處罰條例第六十八條裁處。按修正後道路
    交通管理處罰條例第六十八條之規定，既將「吊扣」二字刪
    除，是依前揭說明，駕駛人受吊扣駕駛執照處分時，不再吊
    扣其持有各級車類之駕駛執照，故原處分機關於作成吊扣駕
    駛執照處分時，應就行為人所應吊扣之駕駛執照種類明確指
    示，始符合依法行政原則。查本件受處分人持普通汽車駕駛
    執照，駕駛重型機器腳踏車時經檢測酒精濃度超過規定標準
    之違規事實，為受處分人所不爭執，復有臺中縣警察局舉發
    違反道路交通管理事件通知單、交通部公路總局臺中區監理
    所臺中市○○○○○道路交通管理事件裁決書、交通部公路
    總局臺中區監理所臺中市監理站送達證書等資料附卷可考，
    足證受處分人上開酒後騎乘重型機車之違規事實已明，堪以
    認定。是依前述受處分人依法所受之處分應為限制其騎乘重
    型機車之權利，而受處分人僅領有普通汽車駕駛執照，自無
    重型機車駕駛執照可供吊扣，若因受處分人無重型機車駕駛
    執照可供吊扣，而吊扣受處分人之汽車駕駛執照，顯然將剝
    奪受處分人駕駛汽車之權利，與現行之道路交通管理處罰條
    例第六十八條之規定未合，故受處分人此部分異議理由，自
    屬可採。
  (三)綜上所述，本件受處分人騎乘重型機車時酒精濃度超過規定
    標準之違規行為，事證明確，足堪認定，原處分機關就此部
    分認定依道路交通管理處罰條例第三十五條第一項第一款、
    同法第二十二條第一項第四款，各裁處受處分人罰鍰三萬元
    及一千八百元，自無違誤。惟就裁處吊扣受處分人汽車駛執
    照十二個月之裁罰部分，因本件係駕駛重型機車違規，且受
    處分人之重型機車駕駛執照已遭逕行註銷，而無從予以吊扣
    ；依新修正之道路交通管理處罰條例第六十八條規定，尚不
    得吊扣其現尚有效之其他各級駕駛執照，原處分機關未審酌
    及此，逕為裁罰，即難認為允當，從而本件異議為有理由，
    爰撤銷原處分改諭知如主文第二項所示之處罰。
據上論斷，應依道路交通管理處罰條例第八十七條第二項，道路
交通案件處理辦法第二十條，裁定如主文。
中　　華　　民　　國　　96　　年　　12　　月　　24　　日
                          交通法庭    法  官  戴博誠
上正本證明與原本無異。
如不服本裁定，應於送達後5日內，向本院提出抗告狀。
  　　　　　　　　　　　　　　　　　　書記官  林政佑
中　　華　　民　　國　　96　　年　　12　　月　　24　　日
